臺灣臺中地方法院刑事判決　　　　　　 100年度易字第2482號
公　訴　人　臺灣臺中地方法院檢察署檢察官
被　　　告　何山谷
上列被告因竊盜案件，經檢察官提起公訴（100年度偵字第6953號）
，本院判決如下：
    主    文
何山谷犯侵入住宅竊盜罪，累犯，處有期徒刑捌月。又犯竊盜罪
，累犯，處拘役參拾日，如易科罰金，以新臺幣壹仟元折算壹日
。
    犯罪事實
一、何山谷前因違反電業法案件，經本院判處有期徒刑4 月，緩
    刑3 年確定；復因竊盜案件，經本院判處有期徒刑4 月確定
    ；又因竊盜案件，經本院判處有期徒刑5 月，嗣經裁定減刑
    為有期徒刑2 月又15日確定，與上開撤銷緩刑之違反電業法
    案件及竊盜案件接續執行，於民國96年7 月22日縮短刑期執
    行完畢，竟不知悔改，復意圖為自己不法之所有，分別為下
    列竊盜行為：
（一）於100 年3 月8 日18時許前之某時，趁其鄰居陳明宗不在
      家時，以不詳方式進入陳明宗位於臺中市○○區○○里○
      ○路42號住處內，竊取價值約新台幣（下同）1800元茶葉
      1 罐（內有2 包共約8 兩重）及半包（重約2 兩）得逞後
      ，將該竊得之茶葉放置於其臺中市○○區○○路45之1 號
      住處廚房之櫃檯上。
（二）於100 年3 月12日9 時許，於臺中市○○區○○里○○路
      45之1 號旁之田地，趁陳明宗未及注意，徒手竊取陳明宗
      所有、種植於上開田地內之青蔥1 把（價值10元），得手
      後。嗣因何山谷尚未離開之際，旋為陳明宗發現，並追趕
      何山谷至其位於臺中市○○區○○里○○路45之1 住處內
      ，發現其上開失竊之茶葉而報警處理，並扣得上開茶葉及
      青蔥（均已由陳明宗領回），始查悉上情。
二、案經臺中市政府警察局清水分局報告臺灣臺中地方法院檢察
    署檢察官偵查起訴。
    理    由
壹、證據能力方面：
一、按被告以外之人（包括證人、鑑定人、告訴人、被害人及共
    同被告等）於審判外之陳述雖不符刑事訴訟法第159 條之1
    至之4 等4 條之規定，而經當事人於審判程序同意作為證據
    ，法院審酌該言詞陳述或書面陳述作成時之情況，認為適當
    者，亦得為證據；當事人、代理人或辯護人於法院調查證據
    時，知有刑事訴訟法第159 條第1 項不得為證據之情形，而
    未於言詞辯論終結前聲明異議者，視為有前項之同意，同法
    第159 條之5 定有明文。立法意旨在於傳聞證據未經當事人
    之反對詰問予以核實，原則上先予排除。惟若當事人已放棄
    反對詰問權，於審判程序中表明同意該等傳聞證據可作為證
    據；或於言詞辯論終結前未聲明異議，基於尊重當事人對傳
    聞證據之處分權，及證據資料愈豐富，愈有助於真實發見之
    理念，且強化言詞辯論主義，使訴訟程序得以順暢進行，上
    開傳聞證據亦均具有證據能力。本件下列引為證據之被告以
    外之人之陳述及書證，檢察官、被告何山谷均不爭執其證據
    能力，本院復審酌相關證據之製成、取得，並無證據顯示有
    何違背程序規定情事，依上開說明，均應具有證據能力。
二、次按關於非供述證據之物證，或以科學、機械之方式，對於
    當時狀況所為忠實且正確之記錄，性質上並非供述證據，均
    應無傳聞法則規定之適用；如該非供述證據非出於違法取得
    ，並已依法踐行調查程序，即不能謂無證據能力（最高法院
    97年度臺上字第1401號、97年度臺上字第6153號、97年度臺
    上字第3854號判決要旨參照）。查本案之非供述證據，並無
    人對現實情形之記憶、知覺經常可能發生之誤差（如知覺之
    主觀性及記憶隨時間推移而發生變化、遺忘等），無傳聞法
    則之適用至明，且其等係依法定程序合法所取得，與本案具
    有關聯性，被告復未爭執其等有何違法取證之情形，自認均
    有證據能力。
貳、得心證之理由及論罪科刑
一、訊據被告何山谷固坦承持有扣案之茶葉及青蔥之事實，惟矢
    口否認有何竊盜犯行，辯稱：茶葉是伊二哥何山明於今年2
    月間送的，青蔥把是伊自己種的云云。惟查：
（一）被告於100 年3 月12日，在臺中市○○區○○里○○路45
      之1 號旁之田地，竊取被害人陳明宗所種植之青蔥1 把後
      ，旋為被害人陳明宗發覺，並追趕被告至其位於臺中市○
      ○區○○里○○路45之1 住處內，經被害人陳明宗發現其
      上開失竊之茶葉而報警查獲之經過，業據被害人陳明宗於
      警詢中證述：我於100 年3 月12日9 時許，到清水區○○
      路45之1 號旁王地要工作時，當場發現被告正在我種植田
      地內竊取青蔥，且左手正拿著青蔥，我當時有大聲喊叫：
      你為何竊取我田地青蔥，被告就慌張逃跑進自己屋裡去，
      我當時就隨即追被告進屋去，被告說：我哪有拿青蔥，青
      蔥價值多少錢，不然我賠你10元好了，然後又要求我不要
      報警。我失竊的青蔥1 把約4 兩重，現場有遭人挖過痕跡
      ，被告是我家隔壁鄰居。當時我一路追被告於屋內時，在
      廚房櫃檯突然發現我所失竊之茶葉罐1 罐（內裝有2 包，
      共8 兩重），茶葉是100 年3 月8 日18時許，下班回家時
      ，在我房間內抽屜發現茶葉罐1 罐遭竊，該茶葉是99年向
      朋友購買1 斤3000元，是禮盒1 斤裝等語明確（見警卷第
      7 至8 頁），而被告復不否認持有上開扣得之茶葉及青蔥
      之事實（見警卷第15頁、偵卷第29頁、本院卷第72、93頁
      ），並有職務報告1 份（見警卷第29頁）、扣押筆錄及扣
      押物品目錄表各1 份（見警卷第17至23頁）贓物認領保管
      單1 份（見警卷第27頁）、刑案現場測繪圖2 張（見警卷
      第31、33頁）、現場及失竊物品照片10張（見警卷第35至
      43頁），足證被害人陳明宗之指訴並非無據。
（二）被告雖以上開情詞置辯，惟查：
  １、被告辯稱其所持有扣案之茶葉係其二哥何山明所送的一情
      ，為證人何山明所否認，並於本院100 年10月11日審理時
      證述：（問：你平常有無跟被告聯繫？）沒有。（問：多
      久？）好久，一年以上。（問：被告是在做什麼？）平常
      沒有工作，都住在家裡，戶籍地（按指臺中市○○區○○
      路45號之1 ）是祖厝，我、何山谷、何山清三人共有，平
      常只有被告住在那裡，我大哥住在臺北，平常沒有跟被告
      聯絡，我打電話給我大哥，我大哥對被告很失望。（問：
      年有無回祖厝？）有，前一陣子。（問：今年一、二月份
      的時候有回去祖厝嗎？）沒有。（問：你回家，何山谷有
      無跟你說他有竊盜案件被起訴？）我回家之後有看到法院
      傳票，我有問何山谷，但是他沒有回答我。（問：平常你
      或大哥會給何山谷日常生活費用？）二、三年前會給何山
      谷錢或是日常用品，之後就沒有。（問：過年你們三個兄
      弟會團聚？）沒有，我母親跟大哥住在臺北，我要看我母
      親會上臺北，我母親不會回來祖厝。（問：你今年只有回
      去過那一次？）是。（問：你今年回去，有無帶東西給何
      山谷？）沒有。（問：你有沒有送茶葉給你弟弟何山谷？
      ）沒有。（問：《提示警卷第39頁茶葉罐照片》茶葉罐以
      前有無看過？）沒有。（問：你弟弟何山谷他之前說是你
      送給他，有何意見？）他說的不實在等語明確（見本院卷
      第39頁背面40頁背面），是被告此部分之辯解洵不足採。
      況經比對卷附之扣案茶葉照片，與被害人陳明宗家中之茶
      葉禮盒照片（見警卷第41頁）結果，扣案之茶葉罐大小、
      顏色、形狀，及外觀上所印製高山茗茶之字與圖樣大小、
      印刷位置等特徵，均與被害人陳明宗家中之茶葉罐完全相
      同，且被害人陳明宗家中之茶葉禮盒內原係2 罐裝，但發
      現本案時，禮盒內僅剩1 罐，足證被告家中扣得之茶葉罐
      確係被害人陳明宗所失竊無誤，由此益徵被告之辯解與事
      實不符，不足採信。
  ２、又被告雖辯稱扣案之青蔥1 把係伊自己所栽種云云；然其
      於警偵訊中從未曾提及自己有栽種青蔥，於警詢中僅消極
      否認有竊取青蔥之事（見警卷第13頁），於偵訊中檢察官
      就案發當時為何在被害人陳明宗之田地拔青蔥一節訊問時
      ，僅辯稱：伊是去拔草云云（見偵卷第29頁），直至於10
      0 年10月29日本院訊問時才辯稱：清蔥是自己家前面，自
      己種的云云（見本院卷第72頁）；嗣於100 年11月29日審
      理時甚至一度改稱：青蔥是自己買的云云（見本院卷第91
      頁背面），且於同時審理時復改稱：青蔥是自己買的，青
      蔥頭自己種，十元1 把是市場買的，種在自己家旁邊云云
      （見本院卷第93頁），可知，被告就其所辯前後並不相符
      ，甚至有所齟齬，已難遽予採信。再依卷附被害人陳明宗
      栽種青蔥現場照片（見警卷第35頁下圖）可知，遭被告竊
      取之青蔥叢，與旁邊其他青蔥叢比較，可明顯看出有剛被
      拔取之情形，且因而呈傾斜之跡象，由此可證被害人陳明
      宗所證其係於青蔥甫遭拔走即發現一情與事實相符。又查
      ，扣案之青蔥係遭被告棄置於地上（見警卷第37頁），則
      苟該青蔥確係被告自行栽種，其可向被害人陳明宗解釋係
      自行栽種，甚至大可不予理會被害人陳明宗之質問，要無
      因遭被害人陳明宗大聲質問為何偷青蔥時，即立刻將之拆
      毀棄置地上之必要，由此反見其顯係因行竊遭被害人陳明
      宗發現而心虛之情況下，將所竊得之青蔥毀棄於地上至明
      。基上，被告此部分之辯解，亦不足採信。
（三）綜上所述，被告上開辯解均不足採信。本案事證明確，被
      告上開2次竊盜犯行均堪認定，應依法論科。
二、論罪科刑
（一）按竊盜罪既遂與未遂之區別，應以所竊之物已否移入自己
      支配之下為標準，若已將他人財物移歸自己所持有，即應
      成立竊盜既遂罪。至其後將竊得之物遺棄逃逸，或行竊時
      被人撞見，將竊得之物擲棄，仍無妨於該罪之成立（最高
      法院71年度臺上字第1560號判決可資參照）。故核被告所
      為竊取被害人陳明宗所有之茶葉部分，係犯刑法第321 條
      第1 項第1 款之侵入住宅竊盜罪，其所為竊取被害人陳明
      宗所有之青蔥部分，係犯刑法第320 條第1 項之普通竊盜
      罪。
（二）被告上開2 次犯行犯意各別，行為時間互殊，應分論併罰
      。
（三）又被告前因違反電業法案件，經本院判處有期徒刑4 月，
      緩刑3 年確定；復因竊盜案件，經本院判處有期徒刑4 月
      確定；又因竊盜案件，經本院判處有期徒刑5 月，嗣經裁
      定減刑為有期徒刑2 月又15日確定，與上開撤銷緩刑之違
      反電業法案件及竊盜案件接續執行，於96年7 月22日縮短
      刑期執行完畢，有臺灣高等法院被告前案紀錄表在卷可按
      ，其於有期徒刑執行完畢後5 年內，再故意犯本件有期徒
      刑以上之2 罪，均為累犯，各應依刑法第47條第1 項規定
      ，加重其刑。
（四）爰審酌被告甫因竊盜案件執行完畢，猶不知悔改，且年輕
      力壯，竟竊取他人財物，企圖不勞而獲，惟念其所竊取之
      物品，價值非高，及其於犯後飾詞否認犯行等一切情狀，
      分別量處如主文所示之刑，並就判處拘役部分諭知如易科
      罰金之折算標準，以資儆懲。
據上論斷，應依刑事訴訟法第284 條之1 、第299 條第1 項前段
，刑法第320 條第1 項、第321 條第1 項第1 款、第47條第1 項
、第41條第1 項前段，刑法施行法第1 條之1 ，判決如主文。
本案經檢察官黃智炫到庭執行職務。
中    華    民    國   100    年    12    月   20     日
                    刑事第十二庭  法  官  莊秋燕
以上正本證明與原本無異。
如不服本判決應於收受判決後10日內向本院提出上訴書狀，並應
敘述具體理由；其未敘述上訴理由者，應於上訴期間屆滿後20日
內向本院補提理由書（均須按他造當事人之人數附繕本）「切勿
逕送上級法院」。
                                  書記官  楊賀傑
中    華    民    國   100    年    12    月    20    日
附錄論罪科刑法條：
中華民國刑法第320條
（普通竊盜罪、竊佔罪）
意圖為自己或第三人不法之所有，而竊取他人之動產者，為竊盜
罪，處5  年以下有期徒刑、拘役或 5 百元以下罰金。
意圖為自己或第三人不法之利益，而竊佔他人之不動產者，依前
項之規定處斷。
前二項之未遂犯罰之。
中華民國刑法第321條
（加重竊盜罪）
犯竊盜罪而有下列情形之一者，處 6 月以上、5 年以下有期徒
刑，得併科新臺幣 10 萬元以下罰金：
一、侵入住宅或有人居住之建築物、船艦或隱匿其內而犯之者。
二、毀越門扇、牆垣或其他安全設備而犯之者。
三、攜帶兇器而犯之者。
四、結夥三人以上而犯之者。
五、乘火災、水災或其他災害之際而犯之者。
六、在車站、埠頭、航空站或其他供水、陸、空公眾運輸之舟、
    車、航空機內而犯之者。
前項之未遂犯罰之。